【裁判字號】    91,交訴,145
【裁判日期】    920818
【裁判案由】    過失致死
【裁判全文】
臺灣新竹地方法院刑事判決                        九十一年度交訴字第一四五號
    公  訴  人  臺灣新竹地方法院檢察署檢察官
    被      告  己○○
    選任辯護人  李國煒律師
右列被告因過失致死案件，經檢察官提起公訴（九十一年度偵字第五七六六號），本
院判決如左：
    主  文
己○○因過失致人於死，處有期徒刑拾月。緩刑年。
    事  實
一、己○○於民國九十年十月三十一日十七時四十五分許，騎乘車牌號碼ＵＡＰ─三
    二一號之輕型機車，沿新竹縣關西鎮○○○○○道路由新埔往關西方向直行，欲
    返回其位於新竹縣關西鎮○○○路一百八十巷一號之住處，途至新竹縣關西鎮北
    山里十一鄰二十一號前時，其正沿竹一一八線道路外側車道靠近白色邊線處行駛
    ，理應注意車前狀況，並隨時採取必要之安全措施，而依當時之天候情形雖係陰
    天，然為日間自然光線、路面乾燥無缺陷、無障礙物、視距良好，並無不能注意
之情形，詎其竟疏未注意車前狀況，即貿然前駛，適同向右前方甲○○騎乘車牌
    號碼ＨＮＴ─五九二號之重型機車，行至上開處所時，因不明原因，導致控車不
    當，而往左快傾倒在己○○原本騎乘方向之車道上，由於甲○○亦有前揭因控車
    不當向左傾倒，而違反行駛中應注意車前狀況及隨時採取必要安全措施之規定之
    情形，己○○因閃避不及，其所騎乘之前開機車前方因而直接撞擊甲○○之腰、
    背部，致甲○○受有左眼眶呈現二公分瘀傷、兩側胸部呈現骨折及氣血胸、右手
    前臂背面呈現一處擦傷合併瘀傷大小約三‧五公分、右手掌背面呈現三‧五公分
    擦挫傷、右腿關節呈現一處擦傷大小二‧○ｘ一‧○公分、左大腿呈現一處擦傷
    大小四‧○ｘ二‧○公分及關節處呈現二處擦傷各六‧○ｘ六‧○公分及三‧○
    ｘ二‧○公分、左足背部呈現二處擦傷各二‧○ｘ二‧○公分及三‧○ｘ三‧○
    公分等傷害，經人報警而送東元綜合醫院急救。其後己○○於新竹縣警察局新埔
    分局關西分駐所警員乙○○前往現場處理，尚不知何人肇事而詢問時，當場上前
    表示係其肇事而自首，進而接受裁判。而甲○○經送醫急救後，仍因兩側肋骨骨
    折合併氣血胸急救無效，而於同日十八時四十五分許不治死亡。
二、案經甲○○之配偶丁○○及兒子丙○○均訴請，暨新竹縣警察局新埔分局報請臺
    灣新竹地方法院檢察署檢察官相驗後自動檢舉偵查起訴。
    理  由
一、訊據被告己○○對於右揭時地騎乘上揭輕型機車，因未注意車前狀況，致機車前
    方直接撞擊原騎乘前開重型機車，行駛在右前方，惟因不明原因，因而往左傾倒
    之被害人甲○○之腰、背部，導致被害人甲○○受有如事實欄所述傷害，經送醫
    急救，仍因兩側肋骨骨折合併氣血胸急救無效，不治死亡之事實坦承不諱（見本
    院卷第二宗第六六頁），並為被害人家屬丙○○於警訊時陳述：當時我母親是駕
    駛重型機車，由工廠剛下班，欲返家途中發生車禍等語，及被害人丁○○於偵訊
    時陳稱：被告應該沒有保持安全車距等語在卷（見九十年度相字第六五四號卷第
    四、八一頁），且經證人戊○○於偵訊時證述：我到該處時，機車已倒在地上，
    我繞過去到前方時，己○○已站起來等語在卷（見九十年度相字第六五四號卷第
    十六頁），復有新竹縣警察局新埔分局關西分駐所相驗案件初步調查報告表及道
    路交通事故調查報告表各一份、現場照片二十幀等在卷足稽（見九十年度相字第
    六五四號卷第十至十二、三二至三九頁）。次查，被害人甲○○之腰、背部因遭
    被告所騎乘之上揭機車撞擊而受有左眼眶呈現二公分瘀傷、兩側胸部呈現骨折及
    氣血胸、右手前臂背面呈現一處擦傷合併瘀傷大小約三‧五公分、右手掌背面呈
    現三‧五公分擦挫傷、右腿關節呈現一處擦傷大小二‧○ｘ一‧○公分、左大腿
    呈現一處擦傷大小四‧○ｘ二‧○公分及關節處呈現二處擦傷各六‧○ｘ六‧○
    公分及三‧○ｘ二‧○公分、左足背部呈現二處擦傷各二‧○ｘ二‧○公分及三
    ‧○ｘ三‧○公分等傷害，經送東元綜合醫院急救，仍因兩側肋骨骨折合併氣血
    胸急救無效，而於同日十八時四十五分許不治死亡之事實，亦有東元綜合醫院診
    斷證明書一份在卷足憑，並據檢察官督同法醫師相驗無訛，復製有相驗屍體證明
    書、驗斷書、勘驗筆錄等在卷可證（見九十年度相字第六五四號卷第九、二一至
    二四、四七頁）。再按，汽車行駛時，駕駛人應注意車前狀況，並隨時採取必要
    之安全措施，為道路交通安全規則第九十四條第三項定有明文。而本案車禍發生
    當時之情形雖為陰天，然為日間自然光線，且路面乾燥、無障礙物、無缺陷、視
    距良好，並無不能注意之情形，有前開道路交通事故調查報告表附卷可稽，詎被
    告應注意並能注意前開規定事項，又無不能注意之情事，竟疏未注意，未依前揭
    規定注意車前狀況，導致所騎乘之前揭輕型機車前方直接撞擊原騎乘上揭重型機
    車卻因不明原因往左傾倒之被害人腰、背部，並致其因而死亡，足見被告就本件
    車禍之發生確有過失甚明。而被害人確因本件車禍而死亡，已詳述如前，顯然被
    告之前開過失與被害人之死亡間，亦有相當因果關係無訛。而本件車禍經送臺灣
    省竹苗區車輛行車事故鑑定委員會鑑定結果，亦認被告駕駛輕型機車未注意前車
    之行動為肇事次因，有該會九十一年七月八日竹鑑字第九一○七三○號鑑定結果
    一份在卷足憑，經再送臺灣省車輛行車事故覆議鑑定委員會鑑定，亦同原鑑定意
    見等情，有該會九十一年九月九日府覆議字第九一一七四二號函附卷足佐（見九
    十年度相字第六五四號卷第六一至六四、七八頁），綜合以上，本案事證已臻明
    確，被告犯行堪予認定，應予依法論科。又按，駕駛人於行駛中，應注意車前狀
    況並隨時採取必要之安全措施，已如前述，本件被害人於案發當時係騎乘前揭重
    型機車行駛在被告右前方，因不明原因控車不當往左傾倒，被告所騎乘之上揭輕
    型機車前方因而撞擊被害人之腰、背部，是以被害人亦有未注意採取必要之安全
    措施之過失，此亦為前揭臺灣省竹苗區車輛行車事故鑑定委員會及臺灣省車輛行
    車事故覆議鑑定委員會認被害人駕駛重機車因不明原因控車不當向左傾倒為肇事
    主因而同此認定。雖被害人家屬丁○○於本院調查時陳稱：被害人所騎乘之機車
    應是遭被告所騎乘之機車撞擊才傾倒等語，然此已為被告堅詞否認而辯稱：當時
    被害人之機車忽然在我右前方往左傾倒，我閃避不及方撞上去等語在卷（見本院
    卷第一宗第十四頁），復經本院將本案送國立交通大學鑑定，亦認被告所駕駛之
    前揭輕型機車係右倒，車身無明顯損壞痕跡，被害人所騎乘之上開重型機車係左
    倒，後車牌「５」字正下方遭疑似圓形物體由後往前撞擊，按現行機車牌照寬二
    十五公分，牌照數字第四碼「５」約在左起十五公分處，推斷係被害人所騎乘之
    上揭重型機車倒地後，車牌遭被告所騎乘之前揭輕型機車左前叉輪軸螺絲頭擦撞
    所致，被害人騎乘之前揭重型機車因此產生逆時針方向轉動，並往左前方（道路
    中央）偏滑，倘被害人所騎乘之前揭重型機車係因遭被告所騎乘之上揭輕型機車
    所撞擊而傾倒，則被告所騎乘之前揭輕型機車無法在推撞後跳越被害人所騎乘之
    重型機車而停止於該車之正前方短距離處。再參以被告所辯稱：當時死者的機車
    往左傾倒，快接近地面了，我才撞上去等語，應認被害人所騎乘之上揭重型機車
    並非遭被告所騎乘之輕型機車所撞擊而傾倒等情，有國立交通大學於九十二年四
    月十四日以（九二）交大管運字第○九二○○○一六二○號函送之行車事故鑑定
    意見書一份在卷足參，從而，應認被害人家屬丁○○所為上揭陳述尚非可採。惟
    被害人此部分未注意採取必要之安全措施之過失，仍無解於被告前揭過失之責，
    自不待言，附此敘明。
二、核被告己○○因過失致人於死，所為係犯刑法第二百七十六條第一項之過失致死
    罪。又公訴意旨雖認被告尚有能注意而疏未注意兩車併行間隔之過失等語，然被
    害人於案發當時原係騎乘前揭重型機車行駛在被告之右前方，因不明原因，向左
    傾倒，而被告又未注意車前狀況，致使其所騎乘之前開輕型機車前方直接撞擊被
    害人之腰、背部，已如前述，是以被告所騎乘之輕型機車並非和被害人所騎乘之
    重型機車併行，被告應無未注意併行間隔之過失，公訴意旨尚有誤會，附此敘明
    。又被告於肇事後留在原地，於新竹縣警察局新埔分局關西分駐所警員乙○○前
    往現場處理，尚不知何人肇事而詢問時，當場上前表示係其肇事而自首，進而接
    受裁判等情，業據證人乙○○於本院審理時結證在卷（見本院卷第二宗第六七、
    六八頁），被告既於證人乙○○及其他有偵查權之機關或公務員知悉犯人之前，
    向證人乙○○供承其肇事，自首其罪並接受裁判，應依刑法第六十二條前段規定
    減輕其刑。爰審酌被告並無前科、本件過失程度非輕，且造成被害人死亡，情節
    重大，惟肇事後坦承犯行，且與被害人家屬達成和解，賠償損害，有和解書一份
    在卷足稽（見本院卷第二宗第八一至八六頁），及被害人亦與有過失等一切情狀
    ，量處如主文所示之刑，以資懲儆。又查被告前未曾受有期徒刑以上刑之宣告，
    有臺灣新竹地方法院檢察署刑案資料查註紀錄表及臺灣高等法院被告全國前案紀
    錄表各一份附卷可稽（見九十一年度偵字第五七六六號卷第二頁、本院卷第一宗
    第四頁），其犯罪後，已深知悔悟，本院認其經此教訓後，當能知所警惕，應無
    再犯之虞，因認其所宣告之刑，以暫不執行為適當，併予宣告緩刑三年，以啟自
    新。
據上論斷，應依刑事訴訟法第二百九十九條第一項前段，刑法第二百七十六條第一項
、第六十二條前段、第七十四條第一款，罰金罰鍰提高標準條例第一條前段、第二條
，判決如主文。
本案經檢察官鍾曉亞到庭執行職務。
中      華      民      國    九十二    年      八      月     十八     日
                              臺灣新竹地方法院交通法庭
                                    法  官  楊  惠  芬
右正本證明與原本無異。
如不服本判決，應於判決送達後十日內向本院提出上訴狀（應附繕本），上訴於臺灣
高等法院。
                                    書記官  鄭  明  枝
中      華      民      國    九十二    年      八      月     十八     日
附錄本案論罪科刑法條：
刑法第二百七十六條第一項：
因過失致人於死者，處二年以下有期徒刑、拘役或二千元以下罰金。


司法院資訊處製作；財團法人民間司法改革基金會備份。
